【裁判字號】    98,上訴,205
【裁判日期】    981209
【裁判案由】    偽造文書等
【裁判全文】
臺灣高等法院花蓮分院刑事判決         98年度上訴字第205號
上  訴  人  臺灣臺東地方法院檢察署檢察官
上  訴  人
即  被  告  甲○○
上  訴  人
即  被  告  丁○○
被      告  乙○○
被      告  己○○
被      告  戊○○
選任辯護人  郭重鑾律師
上列上訴人等因偽造文書等案件，不服臺灣臺東地方法院96年度
訴字第308號中華民國98年7月2日第一審判決（起訴案號：臺灣
臺東地方法院檢察署95年度偵字第2887號、96年度偵字第2247號
、96年度偵緝字第132號），提起上訴，本院判決如下：
    主  文
上訴駁回。
    事 實 及 理 由
一、本案經本院審理結果，認第一審以被告乙○○、甲○○犯刑
    法第320條第1項之竊盜罪，各處有期徒刑6月，如易科罰金
    以新臺幣（下同）1千元折算1日，各減為有期徒刑3月，如
    易科罰金以1千元折算1日；被告丁○○犯行使偽造私文書罪
    ，處有期徒刑6月，如易科罰金以1千元折算1日，減為有期
    徒刑3月，如易科罰金以1千元折算1日，並為相關沒收之諭
    知；被告己○○、戊○○被訴竊盜部分均無罪，認事用法並
    無不當，有罪部分之量刑亦稱妥適，應予維持，並引用如附
    件第一審判決書記載之事實、證據及理由。
二、檢察官上訴意旨略以：
  1.有關己○○無罪部分：
    (1)陳文昌於偵查中證稱：己○○是我們在談這些事情時，他
      都在場，他應該是乙○○的合夥人，丁○○跟己○○好像
      也很熟，因為我有聽到他們講電話等語，已明白顯示己○○與乙○○、甲○○等人合謀盜挖土石之事實。甲○○亦
      明確證稱己○○也知道那些砂石是翁水木盜挖放在那裡的
      ，他是跟乙○○合夥的。乙○○與己○○要藉著委託書的
      名義要向翁水木求償，如果要不到，就跟翁水木一起挖，
      並載運土石等語，顯示己○○係共謀盜挖土石之人。
    (2)陳文昌、乙○○、甲○○在甲○○住處談論盜挖土石之事
      時，己○○在場（參陳文昌之筆錄），所有到盜挖現場勘
      察之場合，己○○均與上開共謀之被告陳文昌、乙○○等
      人到場，原判決亦認所有本案被告合謀之場合，己○○都
      在場。
    (3)從而，原判決竟採信陳文昌及甲○○在審理時與客觀事實
      不符之證詞，而為被告己○○無罪之判決，實違反經驗法
      則與論理法則，且被告己○○若非共犯或彼等之合夥人，
      何必千里迢迢，且多次夜間至盜挖現場勘察，更顯原判決
      對證據之採擇亦有違證據法則及經驗法則。
  2.戊○○無罪部分：戊○○係長期從事挖土機業務之人，且於
    偵查中及審理中多次坦承未看到任何核准挖取土石之文件，
    並稱於採挖當時，已懷疑該次採挖有問題，仍於未見任何證
    明文件下，繼續聽從陳忠霖之指示盜挖土石（併參臺東地院
    98年審判筆錄第24頁下半頁），主觀上有竊盜之故意或未必
    故意已甚明顯。且由警卷內盜挖現場之照片，現場附近可供
    堆置土石處甚多，而戊○○所挖取之土石皆已上車運離現場
    甚遠，已到「田」外面之產業道路，乃原判決竟採認乙○○
    及陳忠霖所證稱，係要將土石堆放在旁而已，並以此呼應戊○○之辯解，果真如此，既未將土石運出，戊○○何必懷疑
    是不合法的，陳忠霖及乙○○也不必任何合法採挖之文件（
    蓋只要不將土石運出，絕對不會有竊盜罪或違反土石採取法
    之可能，戊○○、乙○○及陳忠霖係有多年整地挖土經驗之
    人，當深知此理），更可見乙○○及陳忠霖之證述不實，戊○○之辯解也不可採，原判決認定事實所採之推論，再度違
    反經驗法則及論理法則。爰請撤銷原判決，併予被告有罪之
    判決。
  3.乙○○及甲○○判處有期徒刑6月併減刑為3月部分：
    (一)被告乙○○及甲○○於偵查及審理中均否認犯罪，而被告
      於明知違法下，仍為謀私利，盜取他人土地上之土石謀利
      ，在事證明確下，仍於偵查及審理中多方設詞矯飾犯行，
      足見被告二人犯罪後毫無悔意，犯後態度極為惡劣。
    (二)又在臺東縣境內尚不曾准許任何採運陸地砂石（只准標購
      採運河川或海邊之砂石），故在他人土地採運土石之情事
      均係非法（竊盜或違反土石採取法），惟砂石（尤其是陸
      地上品質良好之石頭，經適當打碎分級後，係良好之混凝
      土級配料材）係各項建築工程必備之材料，若無暴利可圖
      ，被告何至於多方僱用大貨車、挖土機及拖板車，由高雄
      長途跋涉至臺東採挖，且尚須支付採挖工人高達每日3000
      元至5000元之工資。而該等盜挖情形日益嚴重，砂石車利
      用深夜川流不息駛於臺九線道路上，對當地民眾而言已非
      怪事，能夠當場逮獲，當然就只是卡車上載運之土石，然
      對於已挖取堆置於現場之土石或即將挖取之土石，都是彼
      等欲載運之土石，甲○○甚至證稱乙○○等人還要與當地
      人翁水木一起挖（參偵查中甲○○之證述），而該等採挖
      常是大面積，深度深之採挖（否則無法挖到可為級配之石
      頭），對臺東自然環境之破壞，對被害人土地亦造成莫大
      之損害，爰請撤銷原審對被告不當之量刑宣告，量處被告
      有期徒刑1年2月，以為僥倖者戒。
三、被告甲○○上訴意旨略以：其是因乙○○表示系爭土地地主
    已委託丁○○全權處理整地之善後問題包括地上大石外運出
    售，其信以為真，才去現場勘查該處石材，並且拿出2本其
    經營之公司行號傳票予乙○○，以備日後出貨之用，如查獲
    時之石材是要載至屏東工地給甲○○，何以不用甲○○提供
    之傳票以便日後請款之用？其是誤信偽造之私文書之真正才
    牽涉其中允諾購買合法之石材。且查獲當日甲○○人在屏東
    ，而被查獲之聯結車司機王正忠運費是和何人談？在不明確
    之情形下，如何認定被告甲○○共同竊盜？被告甲○○實未
    參與竊盜之犯行，爰請撤銷原判決，為甲○○無罪之諭知。
四、被告丁○○上訴意旨略以：被告丁○○並無行使偽造私文書
    之犯行，該委任書是余松岳於95年4月26日前交付，其上所
    載丙○○之簽名署押並非被告所為，原審遽認被告涉有行使
    偽造私文書之犯行，殊嫌率斷，原審判決自有違誤，爰請撤
    銷原判決，為丁○○無罪之諭知。
五、證據能力部分：被告及其辯護人於本院準備程序中對於卷內
    供述及非供述證據之證據能力均表示不爭執，同意作為證據
    ，迄至本件言詞辯論終結前，亦未聲明異議，本院審酌上開
    證據資料作成時之情形，核無違法取證或證明力過低之瑕疵
    ，認為以之作為證據並無不適當之情形，依刑事訴訟法第15
    9條之5之規定，認均具有證據能力，先此敘明。
六、駁回上訴之理由：
（一）被告甲○○、乙○○部分：
  1.被告甲○○早知系爭土地曾遭人盜挖，而被告乙○○亦有意
    盜挖，甲○○乃於95年8月29日左右，與陳文昌、乙○○到
    系爭土地時，向乙○○提議把系爭土地上面大石頭先移出來
    ，再等對面還有五甲多的地要挖時一起載走等情，業據被告
    甲○○於偵查中證述明確，並據原判決於理由內詳敘明確（
    見原判決第10頁最後1行起），被告甲○○猶以查獲當日其
    未在盜挖現場云云置辯，已非可採。
  2.被告丁○○堅詞否認其同意乙○○或甲○○載運系爭土地上
    砂石等情，並於原審具結證稱僅委託乙○○整地，未叫乙○○挖取系爭土地上之砂石運到屏東等語，被告甲○○空言辯
    稱是誤信乙○○所言地主已委託丁○○全權處理云云，尚非
    可採。
  3.至於聯結車司機王正忠於警詢時及偵查中已明確證稱其是陳
    文昌請其至現場載砂石等情，而陳文昌是因甲○○及綽號黑
    志之乙○○叫伊至臺東載砂石，其乃調度載砂石之司機及車
    子等情，亦據證人陳文昌於偵查中結證明確，則王正忠雖非
    甲○○直接僱用至現場載運砂石，亦未直接與甲○○談論運
    費，然仍是因甲○○委請陳文昌，陳文昌乃轉而找王正忠至
    現場載運砂石，縱使查獲當日甲○○未在現場或非其直接僱
    用王正忠，然均無礙於甲○○共同竊盜犯行之認定。
  4.至於甲○○雖辯稱何以查獲時不填寫其交付之傳票以便日後
    向其請款云云，惟本件尚未載離臺東即為警查獲，如到達屏
    東後再填寫傳票向甲○○請款，亦無不可，甲○○所辯此節
    尚不足以為其有利之認定。
  5.從而，原審認定被告甲○○與乙○○等人共同竊盜之犯行，
    認事用法均無不合，且原審審酌被告乙○○、甲○○之犯罪
    手段、竊得之數量非鉅且均被查獲、對土地所有權人之侵害
    情形尚非重大、犯罪後態度，並考量檢察官具體求處有期徒
    刑各1年2月之刑度等一切情狀，量處被告甲○○與乙○○有
    期徒刑各6月，如易科罰金以新臺幣1千元折算1日，並依法
    減刑，並無不合，量刑亦無失出失入之不當情形，檢察官上
    訴意旨認原審量刑過輕、被告甲○○上訴否認犯行，均無理
    由，彼等上訴均應駁回。
（二）被告己○○部分：
  1.證人陳文昌於偵查中雖稱：己○○是我們在談這些事情時，
    他都在場，他應該是乙○○的合夥人等語，其所述己○○「
    應該」是乙○○合夥人云云，顯係陳文昌臆測之詞，依卷內
    資料並查無具體事證以支持其上開推測，況且陳文昌於原審
    審理時具結證稱：並未聽聞己○○談論有關本件土地上砂石
    之事，且不知己○○扮演什麼角色等語明確，自難憑陳文昌
    於偵查中上開推測之詞即認己○○為竊盜共犯。
  2.證人甲○○於偵查中雖證稱：己○○也知道那些砂石是翁水
    木盜挖放在那裡的，他是跟乙○○合夥的。乙○○與己○○
    要藉著委託書的名義要向翁水木求償，如果要不到，就跟翁
    水木一起挖，並載運土石等語。依其陳述內容前後觀之，甲○○似是指己○○與乙○○合夥要向翁水木求償，如無法求
    償，2人即欲與翁水木共同挖取土石；惟甲○○於偵查中亦
    證稱：我跟乙○○、己○○、陳文昌一起到台東找翁水木，
    找不到他，他太太說他不在，應該是不想見我們；我聽乙○○跟我講，如果翁水木沒有錢賠丁○○的話，丁○○要跟翁
    水木一起盜挖等語，換言之，甲○○所述乙○○、己○○合
    夥找翁水木求償一事，因翁水木根本不與彼等見面而無從談
    論，所謂己○○與乙○○欲共同挖取土石云云，亦無疾而終
    ；且甲○○於原審亦證稱：與乙○○談論購買石頭等事時，
    己○○在場均未說話或是在車上睡覺等語，足認己○○事後
    雖陪同乙○○在場，惟並未插手參與本件盜取土石一事，公
    訴人逕以甲○○上開證詞即認被告己○○為本件竊盜之共犯
    ，亦嫌無據。
  3.至於同案被告陳文昌、乙○○、甲○○在談論盜挖土石之事
    時，或到盜挖現場勘察之場合，己○○雖有到場，惟無論是
    依證人陳文昌、甲○○上開證詞，或證人乙○○、戊○○、
    陳忠霖、陳毓盛或王正忠等人之證詞，均未曾指述證被告己○○有何具體參與本件竊盜犯行之事實，尚難逕認被告己○○與乙○○或甲○○間有共同竊盜之犯意聯絡，原審因而認
    定被告己○○無罪，經核並無不合。檢察官上訴意旨猶執前
    詞，認被告己○○為竊盜共犯云云，即無理由，應予駁回。
（三）被告戊○○部分：
    被告戊○○與同案被告己○○、甲○○、陳文昌、乙○○等
    人均不認識，僅因陳忠霖打電話要廖基雄找怪手到臺東，廖
    基雄乃找戊○○到現場開怪手等情，業據原判決詳予敘明，
    而證人陳忠霖在盜挖現場亦已告知戊○○沒有問題，而戊○○身為怪手司機，受僱他人駕駛怪手，賺取薪資，且經僱主
    告知挖取土石沒有問題時，自難期其一再追根究底，強要僱
    主提出詳細證明文件始能工作。且被告戊○○是因發現直昇
    機在空中盤旋而懷疑採挖是否有問題後，又去問陳忠霖，並
    經陳忠霖堅稱有合法申請等情，業據被告戊○○供述明確（
    見原審卷(二)第194頁背面98年6月18日審判筆錄第24頁），故
    戊○○已經向僱主為合理之查證並獲僱主告知合法，自難因
    其查證之舉反而推認其主觀上有竊盜之故意或未必故意。上
    訴意旨擷取戊○○部分供述即率認戊○○已經懷疑採挖有問
    題、有竊盜之故意或未必故意云云，實非可採。至於戊○○
    所以將土石挖上聯結車，亦是因陳忠霖之指示而為，亦據被
    告戊○○供述明確，尚難以此即認戊○○知悉挖取土石是不
    合法，上訴意旨指摘原審採證違反經驗法則及論理法則云云
    ，均非可採，應予駁回。
（四）被告丁○○部分：
  1.被告丁○○上訴猶矢口否認有何行使偽造私文書之犯行，辯
    稱95年4月26日之委任書是余松岳所交付云云，惟證人余松
    岳於偵查中及原審審理時具結均一致證稱並未交付上開委任
    書給丁○○，證人丙○○於警詢時亦否認製作或簽署上開委
    任書給丁○○，參酌證人余松岳曾於95年3月22日親自書立
    委託書，交宏斌建設股份有限公司及土地所有權人丙○○用
    印，授權余松岳、丁○○處理「土地上土石遭盜挖」事宜，
    有95年3月22日之委託書影本1紙可按（見原審卷(一)第56頁）
    ，並據證人余松岳於原審證述明確（見原審卷(二)第138頁）
    ，觀諸上開95年3月22日委託書對於授權處理之範圍甚為明
    確，足見證人余松岳對於委託事項之記載甚為謹慎清楚，而
    被告丁○○於檢察官偵查中提出之95年4月26日委任書，卻
    籠統概括記載授權被告丁○○「全權處理該筆土地所有一切
    事務」，範圍明顯有異，且影響丙○○之權益甚鉅，則證人
    余松岳及丙○○否認95年4月26日之委任書為彼等製作或交
    付被告丁○○等情，衡情當屬可採，且上開95年4月26日委
    任書與余松岳親自書寫之95年3月22日委託書之字跡，從外
    觀上觀察即明顯不同，堪認95年4月26日委任書確非余松岳
    所寫，證人余松岳否認為其製作或交付，應屬實情。
  2.被告丁○○雖另以：其曾檢舉他人盜挖土石而去派出所報案
    ，派出所主管說要地主的委託書，余松岳曾經傳真一張委託
    書至派出所給主管，該委託書如與上開95年4月26日委任書
    一起比對，就可以證明2張都是同樣的人寫的云云置辯。惟
    被告丁○○於偵查中已經陳明余松岳傳真至派出所的就是上
    開95年3月22日之委託書（見偵緝卷第7頁，即警卷第35頁委
    託書），且與本件被告丁○○偽造之95年4月26日委任書字
    跡相異已甚明確，被告丁○○此部分辯解亦無可採。
  3.從而原審認定被告丁○○未經丙○○授權或同意，於95年4
    月26日前數日某時，於不詳時地偽造95年4月26日委任書，
    並於96年6月24日檢察官偵查中提出行使，欲誤導其係經合
    法授權處理丙○○之土地之犯行，尚無違誤，被告丁○○上
    訴猶執陳詞否認犯行，尚非可採，應予駁回。
據上論結，應依刑事訴訟法第373條、第368條，判決如主文。
本案經檢察官鍾忠孝到庭執行職務。
中    華    民    國    98    年    12    月    9    日
                  刑事庭審判長法  官  何方興
                              法  官  賴淳良
                              法  官  林碧玲
以上正本證明與原本無異。
本件丁○○行使偽造私文書部分如不服本判決，應於收受送達後
10 日內向本院提出上訴書狀，其未敘述理由者，並得於提起上
訴狀後10日內向本院補提理由書（均須按他造當事人之人數附繕
本）「切勿逕送上級法院」。
告訴人或被害人如對於本判決不服者，應具備理由請求檢察官上
訴，其上訴期間之計算係以檢察官收受判決正本之日期為準。
本件甲○○、己○○、戊○○、乙○○竊盜部分，均不得上訴。
中    華    民    國    98    年    12    月    9     日
                              書記官  邱廣譽


司法院資訊處製作；財團法人民間司法改革基金會備份。
